【裁判字號】    99,上易,894
【裁判日期】    990617
【裁判案由】    賭博
【裁判全文】
臺灣高等法院刑事判決                 99年度上易字第894號
上  訴  人  臺灣臺北地方法院檢察署檢察官
被      告  甲○○
選任辯護人  王東山律師
            林孝甄律師
            許富雄律師
上列上訴人因被告賭博案件，不服臺灣臺北地方法院98年度易字
第3067號，中華民國99年3月19日第一審判決（起訴案號：臺灣
臺北地方法院檢察署98年度偵字第14696號），提起上訴，本院
判決如下：
    主  文
原判決撤銷。
甲○○犯意圖營利供給賭博場所罪，處有期徒刑參月，如易科罰
金，以新台幣壹仟元折算壹日。扣案撲克牌拾捌副沒收。
    事  實
一、甲○○意圖營利，於民國98年6月11日晚間8時許，提供臺北
    市○○區○○街88巷45號2樓住處為賭博場所，以撲克牌為
    賭具，聚集吳崑洲、陳進忠、林美珠等人在該處賭博。其賭
    博方式係以撲克牌玩梭哈，每人發5張牌比大小，每次押新
    臺幣（下同）100元，甲○○則每次向贏家收取100元作為抽
    頭金而圖利。嗣於98年6月11日晚間8時30分，經警當場查獲
    ，並當場扣得撲克牌18副。
二、案經臺北市政府警察局信義分局報告臺灣臺北地方法院檢察
    署檢察官偵查起訴。
    理  由
一、本件搜索之合法性：
  (一)按搜索係採令狀主義，應用搜索票，由法官審查簽名核發之
    ，目的在保護人民免受非法之搜索、扣押。惟因搜索處分具
    有急迫性、突襲性之本質，檢察官、檢察事務官、司法警察
    （官）難免發生時間上不及聲請搜索票之急迫情形，故刑事
    訴訟法第130條規定附帶搜索、第131條規定緊急搜索、第13
    1條之1規定同意搜索，乃無搜索票而得例外搜索之，稱為無
    票搜索。次按現行犯，不問何人得逕行逮捕之。犯罪在實施
    中或實施後即時發覺者，為現行犯：檢察官、檢察事務官、
    司法警察官或司法警察逮捕被告、犯罪嫌疑人或執行拘提、
    羈押時，雖無搜索票，得逕行搜索其身體、隨身攜帶之物件
    、所使用之交通工具及其立即可觸及之處所，刑事訴訟法第
    88條第1項、第2項、第130條分別定有明文。再按，搜索，
    經受搜索人出於自願性同意者，得不使用搜索票，但執行人
    員應出示證件，並將其同意之意旨記載於筆錄，刑事訴訟法
    第131條之1亦有明文。
  (二)經查臺北市政府警察局信義分局因接獲檢舉指稱上址於當時
    已有賭博情形，故大隊長排定勤務直接帶隊前往查緝，到現
    場時，鐵捲門只有開一點點縫，等了約一小時，二樓看起來
    有人，敲門後不到二十分鐘即有人爬頂樓要到隔壁離開，開
    門後員警有出示證件表明身分，上二樓有發現撲克牌，賭客
    有承認賭博等情，業據證人即查獲之警員陳建銘於偵查中證
    述明確（偵查卷第125頁），且其於原審時復證稱：「錢是甲
    ○○、賭客他們自己拿出來的，監視器螢幕、主機是在三樓
    房間，監視器是在一樓大門口，抽頭金是甲○○拿出來的，
    撲克牌有的在二樓，有的在三樓」、「（為何你們有權利去
    一樓、三樓搜索？）因為有發現事證，且有賭客要從三樓頂
    樓樓層逃逸。」等語（原審卷第40頁），並有扣押筆錄暨扣
    押物品目錄表各1份存卷為憑（偵查卷第15-19頁），且被告
    及在場賭客被查獲時亦不否認有賭博之行為。觀此查獲緣由
    ，被告顯係在犯罪實施後即時遭發覺，其逮捕過程，核與刑
    事訴訟法第88條第1項、第2項之規定相符。又關此逮捕程序
    既無違誤，查緝員警因而附帶搜索犯罪嫌疑人（被告、證人
    即賭客吳崑洲、陳進忠、林美珠）隨身攜帶之物件及其立即
    可觸及之處所，當亦於法有據（刑事訴訟法第130條、第131
    條第1項規定規定參照）。則查緝員警既係本此合法之逮捕、
    搜索程序，進而發覺、查扣得如扣押物品目錄表所示之物，
    則其搜索、扣押程序自亦查無瑕疵可指。從而，扣案之物均
    具證據能力。況證人陳建銘於審理中證稱：當天至被告住處
    查緝賭博，到場時有表示有人檢舉該處有賭博情事，並出示
    證件給在場人觀看，有聽到同事向在場人進行權利告知，渠
    等在執行搜索及扣押過程中，並無人表示反對之意等語；證
    人吳崑洲於審理中證稱：當天警察到場時有說要進行搜索，
    但沒有搜索票，其沒有表示反對，也沒聽到有人表示反對等
    語；證人陳進忠於審理中亦稱：當天警察到場時有說是警察
    ，整個搜索及扣押過程中其等沒有表示反對等語。是當日警
    方到場時，既已表明身分為警察，亦已表示要進行搜索，在
    整個搜索及扣押過程中在場人均未表示反對，且事後警方要
    求被告補簽立自願受搜索同意書時，被告亦未表達拒絕之意
    ，足見被告業已出於自願性同意警方進行搜索行為，則警方
    之搜索行為亦已取得被告之自願性同意而為之。綜上所述，
    本案搜索程序並無違法，故扣案之物均具證據能力，得為本
    案證據。
二、訊據被告固承稱認於上開時地有與吳崑洲、陳進忠、林美珠
    共同在住處玩以撲克牌比大小玩梭哈之事實，惟否認有營利
    意圖及抽頭行為，辯稱：1000元是警察叫伊拿出來的，是輸
    家出錢，大家要買酒菜，不是抽頭金，伊沒有押頭云云。
三、經查：
  (一)被告於98年6月11日晚間8時許在其臺北市○○街88巷45號2
    樓住處，與吳崑洲、陳進忠、林美珠等人共同以撲克牌比大
    小方式賭博財物，贏家每次要拿100元出來，至1000元為止
    之事實，業據證人吳崑洲、陳進忠於原審時證述明確（原審
    卷第43頁正面、第45頁背面，98年12月10日審判筆錄）。雖
    被告於原審辯稱：是輸家要拿錢出來云云（原審卷第77頁正
    面），及證人林美珠於原審亦到庭證稱：是輸家要拿100元
    買酒菜，贏家不用拿錢云云。惟被告於偵查中已承稱：「發
    5張賭大小，下下去100元，沒有另外加注，最大的人拿走」
    （偵卷第92頁）．．．輸的人每個人拿100元給贏的人（偵
    卷第118頁）等語。依被告於偵查中所供，當日以撲克牌賭
    玩「梭哈」比大小之四人，輸家確係要支付贏家100元，而
    依一般民間之賭玩常情，輸家焉有再另外支付100元之理？
    是被告於原審所辯及林美珠於所證只有輸家要出100元買酒
    菜一節，自難採信。又證人林美珠於原審上開所證，與其先
    前於警詢、偵查中陳述不符（林美珠於警詢、偵查中陳述，
    乃證人審判外之陳述，不直接引為本案證據，惟非不得供本
    院參酌以為其證言憑信性之參考），其於警詢中係稱：當日
    係在玩梭哈比大小，每次贏錢的人拿100元直到1000元止等
    語（偵卷第64頁），於偵查中再稱：當天玩撲克牌比大小，
    贏的人拿100元出來等語（偵卷第104頁），其嗣後於原審再
    改稱是輸家拿錢，贏家不用拿錢云云，本院自難遽信。而林
    美珠於警詢、偵查所述，當天是玩撲克牌比大小，贏錢的人
    要拿100元出來一節，與當場一起賭玩之吳崑洲、陳進忠二
    人於原審所證情節相符，及參酌被告及證人吳崑洲、陳進忠
    、林美珠於警詢、偵查歷次所述，均陳稱當日是在以撲克牌
    比大小玩牌，可知，當日被告與證人三人確在以撲克牌賭玩
    ，則當日既有輸贏，焉有可能只是輸家拿錢買酒菜，而贏家
    竟未自輸家處取得任何金錢？再對照證人林美珠於原審行交
    互詰問程序所證述：「（當天為何玩牌？）有人說要喝酒，
    但是沒有酒菜，就說玩牌輸的人拿100元出來。」、「（你
    的意思是說輸的人把錢拿出來，再由贏的人把贏來的錢拿去
    買酒菜？）是的。」、「（你們當時玩牌時，有無說贏的人
    要拿多少錢出來買酒菜？）沒有說，只有說贏的人再拿錢去
    買酒菜，並沒有說要拿多少錢出來。」、「（你們有無說贏
    的人每次拿壹佰元，拿到壹仟元為止，去買酒菜？）忘記了
    。」、「（你剛才不是說輸的人拿錢出來，贏的人再拿錢出
    來買酒菜，為何你現在又忘記了？）輸的人就把100元拿出
    來放在桌上。」、「（所以你的意思是輸的人不用拿錢給贏
    的人，而是將錢放在桌上？）是的。」等語（原審卷第48頁
    背面、第49頁正面、背面）。林美珠前後所述亦多有矛盾，
    其於原審所證：輸家只要拿100元放在桌上，不用拿錢給贏
    家云云，並非事實，應以證人吳崑洲、陳進忠於原審所證贏
    家要拿出100元一節為可信。被告所辯只有輸家要出錢買酒
    菜云云，不可採信。
  (二)被告於上開時地有與吳崑洲、陳進忠、林美珠等人共同以撲
    克牌比大小方式賭博財物，贏家每次要拿100元出來至1000
    元為止之事實，已經本院認定如上。惟被告辯稱：該100元
    是買酒菜的錢，不是抽頭金云云，及證人吳崑洲、陳進忠於
    原審時亦附和被告說法證稱：被告沒有抽頭，說好贏家拿
    100元是要買酒菜的錢云云。惟依吳崑洲於原審所證：「（
    你們約定要去買酒，有無說誰去買？）當時還沒有說。」「
    （你們有無說什麼時候要去買酒？）玩到有壹仟元就要去買
    酒。」、「（你們有無說要去買什麼酒？）還沒有說。」等
    語（原審卷第43頁正面）。及陳進忠於原審所證：「（當初
    是誰約定要拿錢出來買酒菜？）忘記了。」、「（你們說贏
    的人把錢拿出來，錢要拿給誰？）是贏的人要自己拿錢出來
    買。」、「（有無說要買什麼點心、酒菜？）沒有。」、「
    （有無說什麼時候去買？）沒有，玩結束以後再去買。」等
    語（原審卷第45頁背面）。另同時一起賭玩之林美珠於原審
    證稱：「（你們當時玩牌時，有無說贏的人要拿多少錢出來
    買酒菜？）沒有說，只有說贏的人再拿錢去買酒菜，並沒有
    說要拿多少錢出來。」、「（你們有無說贏的人每次拿壹佰
    元，拿到壹仟元為止，去買酒菜？）忘記了。」、「（當初
    有無說是誰要去買酒菜？）沒有說，也沒有說要買什麼酒菜
    、何時去買。」等語（原審卷第48頁背面）。是證人吳崑洲
    、陳進忠、林美珠等人對於玩牌前如何約定贏家出錢及出錢
    目的等等均語焉不詳。衡情，被告提供其住處供吳崑洲、陳
    進忠、林美珠等人賭博財物，且贏家當場就要拿出100元，
    警方並同時在被告住處搜得撲克牌18副，被告亦不否認當日
    賭玩之撲克牌賭具即為其所提供，則依當時之客觀情狀，證
    人吳崑洲等人於賭玩時，贏家所出100元當係提供予被告抽
    頭甚明，被告基此而達其營利之目的，當為合理推認。被告
    空言辯稱沒有抽頭，只有輸家出錢去買酒菜云云，顯係脫罪
    卸責之詞，不足採信。
  (三)至扣案之現金1000元係自被告口袋中所取出，業據證人即警
    員陳建銘於原審時證述明確。雖證人陳建銘復證稱：1000元
    是被告自己拿出來的，他說賭客每贏一次，贏的人要拿出
    100元，累積到1000元為止，所以我們就認定這1000元是抽
    頭金等語（原審卷第38頁背面）。是被告否認扣案之現金
    1000元為抽頭金一節，並非無稽。而參酌證人吳崑洲、陳進
    忠、林美珠等人於原審所證所出100元買酒菜的酒都放在桌
    上，還沒累積到1000元，警察來時大家分掉了等語（原審卷
    第43頁正面、47頁正面、49頁正面）。本院即據此認定扣案
    之現金1000元並非被告當日抽頭所得。再本案雖因警方到場
    及時查獲，以致被告未及收取抽頭金，惟被告所為本案犯罪
    已經完成，並不影響本院對被告有為本案犯行之認定，併說
    明之。
  (四)綜上所述，被告辯解並不可採，本件事證已臻明確，被告犯
    行堪以認定。
四、核被告所為係犯刑法第268條前段意圖營利供給賭博場所罪
    。公訴意旨另以被告自98年6月11日起，提供其所承租之臺
    北市○○區○○街88巷45號2樓房屋作為賭博場所，並提供
    其所有之撲克牌為賭具，聚集不特定多數人參與賭博，認被
    告另犯刑法第268條後段意圖營利聚眾賭博罪。惟查：依本
    案賭客吳崑洲、陳進忠、林美珠等人歷次所述，渠等與被告
    原極熟識，當日並非受被告所邀到場賭博，有渠等歷次筆錄
    在卷可按；且查現場亦無其他不特定人可隨時加入賭玩，公
    訴意旨以被告於上開時地有聚集不特定多數人參與賭博云云
    ，即有誤會，被告辯稱沒有聚眾賭博一節，尚可採信，被告
    被訴此部分犯罪不能證明，因公訴人認此部分若成立犯罪，
    與前開起訴論罪部分有想像競合犯之裁判上一罪關係，故不
    另為被告無罪之諭知。原判決未就全案事證詳為審酌，遽為
    被告無罪之判決，尚有未洽，檢察官提起上訴執以指摘原判
    決不當，為有理由，自應由本院將原判決撤銷，另為適法之
    諭知。爰審酌被告品行，意圖營利而提供住處供人賭博，敗
    壞社會風氣，實屬不該，惟情節尚非嚴重，併其犯案之動機
    、目的、手段所生之危害及犯後均否認犯行，全無悔意等一
    切情狀，量處如主文第二項所示之刑，並諭知易科罰金之折
    算標準。扣案之撲克牌18副係被告所有且預備供犯本罪所用
    之物，應依刑法第38條第1項第2款規定宣告沒收。至扣案之
    自被告身出所取出之現金1000元，並非本案抽頭金，已經本
    院說明認定如上，故不宣告沒收。另扣案現金共7700元係被
    告、吳崑洲、陳進忠、林美珠等人個人所有賭資（被告1900
    元、吳崑洲3000元、陳進忠1200元、林美珠1600元），及監
    視器主機1台、監視器鏡頭4台，亦認與本案犯罪無直接關連
    ，故均不宣告沒收。
據上論斷，應依刑事訴訟法第369條第1項前段、第364條、第299
條第1項前段，刑法第268條前段、第38條第1項第2款、第41條第
1項前段，刑法施行法第1條之1，判決如主文。
本案經檢察官陳明光到庭執行職務。
中    華    民    國    99    年    6    月    17   日
                  刑事第四庭審判長法  官  陳筱珮
                                  法  官  邱滋杉
                                  法  官  孫惠琳
以上正本證明與原本無異。
不得上訴。
                                  書記官  林敬傑
中    華    民    國    99    年    6     月    17    日
中華民國刑法第268條
（圖利供給賭場或聚眾賭博罪）
意圖營利，供給賭博場所或聚眾賭博者，處 3 年以下有期徒刑
，得併科 3 千元以下罰金。

司法院資訊處製作；財團法人民間司法改革基金會備份。
